【裁判字號】    98,訴,453
【裁判日期】    990618
【裁判案由】    給付買賣價金
【裁判全文】
臺灣士林地方法院民事判決               98年度訴字第453號
原      告  上緯企業股份有限公司
法定代理人  庚○○
訴訟代理人  吳紹貴律師
複代理人    丙○○
訴訟代理人  蘇志淵律師
            甲○○
被      告  泉棡股份有限公司
法定代理人  戊○○
訴訟代理人  許文哲律師
複代理人    張家豪律師
            張宸浩律師
上列當事人間請求給付買賣價金事件，本院於民國99年6 月1 日
言詞辯論終結，判決如下：
    主      文
被告應給付原告新台幣柒拾捌萬參仟玖佰零伍元，及自民國九十
八年五月十三日起至清償日止，按週年利率百分之五計算之利息
。
訴訟費用由被告負擔。
本判決於原告以新台幣貳拾陸萬元為被告供擔保後，得假執行。
但如被告以新台幣柒拾捌萬參仟玖佰零伍元為原告預供擔保，得
免為假執行。
    事實及理由
一、按訴狀送達後，原告不得將原訴變更或追加他訴，但擴張或
    減縮應受判決事項之聲明者，不在此限，民事訴訟法第255
    條第1 項第3 款定有明文。本件原告聲請本院發支付命令時
    ，係請求被告給付新臺幣（下同）78萬3,905 元，及自支付
    命令送達之翌日起至清償日止，按年息5 ％計算之利息，嗣
    就遲延利息部分，改為請求自準備書狀繕本送達之翌日起算
    （本院卷一第39頁），核其所為，應屬減縮應受判決事項之
    聲明，依上開規定，應予准許。
二、原告起訴主張：被告自民國（下同）97年1 月間起陸續向原
    告買受產品編號SW623A、B （下稱中塗）、SW644A、B （下
    稱面塗）環氧樹脂、環氧樹脂硬化劑等材料（下稱系爭材料
    ），原告自同年1 月9 日起至同年5 月21止陸續出貨予被告
    ，總計價金為128 萬7,358 元，扣除退貨價款48萬0,747 元
    及被告已付2 萬2,706 元後，被告尚欠78萬3,905 元迄今未
    付。為此，依民法第367 條規定，請求被告給付買賣價金等
    語，並聲明：(一)被告應給付原告78萬3,905 元，及自準備書
    狀繕本送達之翌日起至清償日止，按年息5 ％計算之利息。
    (二)願供擔保，請准予宣告假執行。
三、被告則以：被告因承攬訴外人互助營造股份有限公司（下稱
    互助公司）發包之「2009世運會主場館新建工程」停車場、
    機房等區域地坪（下稱系爭工程），向原告買受系爭材料，
    買受之初已指明用途，且原告之員工己○○向被告表示會為
    被告特別生產製造專門適用於系爭工程之材料，依原告提供
    之「環氧樹脂地坪材料規範」，中塗、面塗之抗曲強度分別
    應達348kgf/c㎡、510kgf/c㎡。嗣被告要求原告提供材料檢
    測報告，原告始終未能提出，被告迫於工程進度，乃先行施
    作，互助公司因未能向被告取得原告提供之材料檢測報告，
    遂於97年4 月25日及同年5 月26日就被告施作完成部分進行
    取樣，送交臺灣檢驗科技股份有限公司（下稱臺灣檢驗公司
    ）進行檢驗，結果中塗、面塗之抗曲強度各僅為255kgf/c㎡
    、321kgf/c㎡，非但未達原告提供「環氧樹脂地坪材料規範
    」所訂之抗曲強度348kgf/c㎡、510kgf/c㎡，且未達系爭工
    程之工程規範「環氧樹脂砂漿地坪」所訂之抗曲強度300kgf
    /c㎡、360kgf/c㎡，亦未達原告產品目錄「環氧樹脂砂漿地
    床」上所載之抗彎強度（即抗曲強度）550 kg/c㎡，亦未達
    營建署公布之建築工程施工綱要規範第09622 章「環氧樹脂
    砂漿地坪」2.3.1 及2.3.2 規範之抗曲強度348kgf/c㎡、51
    0k gf/c ㎡，被告遂於97年6 月12日發文通知原告將其尚未
    使用之材料取回，並另向訴外人時慶實業股份有限公司（下
    稱時慶公司）買受單價較高之材料，雇工重新施作，額外支
    出材料538 萬5,489 元、工資33萬6,000 元，合計572 萬1,
    489 元，係因原告出賣之系爭材料不具備保證品質、契約預
    定效用及通常效用所致，被告得依民法第227 條第1 項準用
    同法第226 條第2 項及同法第227 條第2 項規定，向原告請
    求賠償，並依民法第334 條規定以此為抵銷之抗辯。又原告
    出賣之系爭材料不具備保證品質、契約預定效用及通常效用
    ，被告亦得依民法第264 條規定行使同時履行抗辯權拒絕給
    付價金，亦得依民法第359 條規定主張減少價金50％等語，
    資為抗辯，並聲明：(一)原告之訴駁回。(二)如受不利判決，願
    供擔保請准免為假執行。
四、兩造不爭執及爭執事項：
  (一)兩造不爭執事項：
  1.被告因承攬互助公司發包之系爭工程，自97年1 月間起陸續
    向原告買受系爭材料，原告自同年1 月9 日起至同年5 月21
    止陸續出貨予被告，總計價金128 萬7,358 元，扣除退貨48
    萬0,747元及被告已付2 萬2,706 元，尚欠78萬3,905 元。
  2.互助公司於97年4 月25日及同年5 月26日就被告施作完成部
    分進行取樣，送交台灣檢驗公司進行檢驗，結果中塗、面塗
    之抗曲強度分別僅有255kgf/c㎡、321kgf/c㎡。
  3.兩造於97年8 月26日會同送交台灣檢驗公司檢驗結果，中塗
    之抗曲強度為365kgf/c㎡，面塗之抗曲強度為508kgf/c㎡。
  4.被告與互助公司間系爭工程之工程規範「環氧樹脂砂漿地坪
    」所訂中塗、面塗之抗曲強度，分別應達300kgf/c㎡、360k
    gf/c㎡。
  5.原告之產品目錄「環氧樹脂砂漿地床」上記載抗彎強度（即
    抗曲強度）為550kg/c㎡。
  6.營建署制訂之建築工程施工綱要規範第09622章「環氧樹脂
    砂漿地坪」2.3.1 抗壓強度需達到500kgf/c㎡以上、2.3.2
    抗曲強度需達到300kgf/c㎡以上。
  7.被告於97年6 月12日發文通知原告將其尚未使用之材料取回
    ，而原告亦確已取回未使用之材料。
  8.被告另向時慶公司買受單價較高之材料，雇工重新施作，額
    外支出材料538 萬5,489 元、工資33萬6,000 元，合計572
    萬1,489元。
  (二)兩造爭執事項：
  1.原告有無向被告保證系爭材料之品質？系爭材料是否不具備
    保證品質？
  2.兩造有無約定系爭材料之效用？系爭材料是否不具備契約預
    定效用？
  3.系爭材料是否不具備通常效用？
  4.被告抗辯系爭材料有物之瑕疵，行使同時履行抗辯權、主張
    減少價金50％、向原告請求損害賠償572 萬1,489 元並以此
    為抵銷之抗辯，有無理由？
五、本院之判斷：
  (一)按當事人主張有利於己之事實者，就其事實有舉證之責，民
    事訴訟法第277 條定有明文。原告於起訴原因已有相當之證
    明，而被告於抗辯事實並無確實證明方法，僅以空言爭執者
    ，當然認定其抗辯事實之非真正，而應為被告不利益之裁判
    （最高法院18年上字第1679號判例意旨參照）。本件原告主
    張被告自97年1 月間起陸續向原告買受系爭材料，原告自同
    年1 月9 日起至同年5 月21日止陸續出貨予被告，總計價金
    為128 萬7,358 元，扣除退貨48萬0,747 元及被告已付2 萬
    2,706 元後，尚有78萬3,905 元未付等情，業據其提出應收
    帳款交易明細表（本院卷一第40頁）、出貨記錄及退貨記錄
    （本院卷一第182 頁）、出貨單（本院卷一第192 至209 頁
    ）、統一發票（本院卷一第210 至221 頁）為證，被告先自
    陳其未付金額為73萬4,949 元（本院卷一第174 頁），後改
    陳對原告主張之金額及送貨時間不爭執（本院卷二第11頁）
    ，堪認原告主張被告就已使用材料未付價金為78萬3,905 元
    一節為真實。至於被告抗辯系爭材料不具備保證品質、契約
    預定效用及通常效用云云，依上揭說明，應由被告就其抗辯
    事實負舉證責任。
  (二)被告抗辯其係因承攬互助公司發包之系爭工程，向原告買受
    系爭材料，買受之初已指明用途，且原告之員工己○○向被
    告表示：會為被告特別生產製造專門適用於系爭工程之材料
    等語，詎原告提供之材料經施作後送驗，竟未符合系爭工程
    之工程規範「環氧樹脂砂漿地坪」所訂中塗、面塗之抗曲強
    度分別應達300kgf/c㎡、360kgf/c㎡，不具備保證品質云云
    。惟此為原告所否認。被告雖聲請詢問證人己○○及被告公
    司法定代理人戊○○為證。但據己○○到庭證稱：我在97年
    4 月間有去找互助公司一位林處長，他給我09622 號規範（
    本院卷一第66頁以下，即「環氧樹脂地坪材料規範」，下稱
    乙規範），我電話中有跟被告公司陳小姐講這個規範應該沒
    問題，我們是在之前就報價，被告下訂單，我們依訂單出貨
    ，我沒有問陳小姐抗曲強度，因為這產品他們之前已經買過
    很多次，我只有問這個案子有無特殊需求，訂約後互助營造
    提出數據，被告要求我幫忙做紙本，我有問陳小姐說不是說
    沒有規範怎麼又有規範，我告訴陳小姐說第一份規範（本院
    卷一第64頁以下，下稱甲規範）我們絕對沒有辦法符合，她
    要我去找互助公司的林處長溝通，林處長就將乙號規範給我
    說這個可不可以，我有告訴陳小姐說我沒有辦法可以完全符
    合，只有八成把握，原告傳來的訂單並沒有約定任何規範等
    語（本院卷一第164 頁背面以下）。而據戊○○到庭應詢雖
    稱：原告在第一批貨出貨前承諾要達到甲規範，97年元月份
    還沒有給對方看規範，我們是按對方的目錄下訂單，4 月份
    時，互助公司處長說之前有一份規範給他看，那一份規範，
    己○○說規範很高，沒有辦法過，我帶他去找林處長，林處
    長拿一份給他看，他說要另外一份才會過，我又跟他定了另
    一份材料，第2 批貨的價格比第一批貨貴，1 公斤差10到20
    元，己○○說乙規範應該會過云云。惟參照被告傳真予原告
    之訂購單上，僅記載「高雄2009世運會」（本院卷一第139
    頁），另在送貨單上記載「指送高雄市○○區○○路（高雄
    世界運動場場地）」（本院卷一第59頁），並無關於買賣標
    的貨物品質約定之任何記載，且依據上述己○○證述及戊○○陳述，均稱係迄於97年4 月間，方才開始討論品質規範之
    問題，而原告所請求被告已經實地使用之貨物出貨時間，依
    被告所提出之出貨明細單（本院卷一第59頁以下）及原告所
    提出之客戶對帳單（本院卷一第176 頁以下）之記載，除已
    退貨部分外，已使用而未付價金之貨物，無論係第一次或第
    二次出貨時間，均在97年3 月底之前，當時既無證據顯示原
    告知悉品質規範之存在，再依證人即互助公司員工乙○○到
    庭證稱：互助公司於96年11月前已經與被告訂約，契約中就
    有關於環氧樹脂工程的規範等語（本院卷二第7 頁以下），
    可知被告公司早於向原告訂購前，即知有甲規範之存在，卻
    未於訂購系爭材料前告知原告需達於該規範，顯然並未向原
    告要求買賣標的物品質之保證，則原告自無可能主動，並如
    被告所稱保證出售貨品符合甲規範所要求之品質，是被告所
    稱原告有保證：中塗、面塗之抗曲強度分別應達348kgf/c㎡
    、510 kgf/c㎡云云，已屬無據。
  (三)按買賣雙方當事人，得依契約就標的物應具有之性質予以約
    定，然此與保證品質之約定尚有區別，所謂出賣人保證品質
    ，必須契約明示或默示約定標的物具有一定品質，而且出賣
    人亦具有標的物欠缺此一品質時，願意就一切結果加以負責
    之意思表示，就此品質保證約定之存否，應依意思表示之方
    法，適當認定。而被告所主張：向原告買受之系爭材料，於
    施作完成後送驗，未符合原告提供之「環氧樹脂地坪材料規
    範」所訂中塗、面料之抗曲強度分別應達348kgf/c㎡、510k
    gf/c㎡，不具備契約預定效用云云。考之上述甲、乙規範之
    內容，應係主張原告保證出售系爭材料應符合甲規範所定之
    品質，但細繹上開己○○證述及戊○○證述，均謂甲規範係
    於97年4 月間互助公司所提出，己○○表明無法符合後，互
    助公司方才另提出乙規範，且甲規範上亦有互助公司英文名
    稱之標記，顯係互助公司所製作，而乙規範之制訂，參以該
    文件右下角以載明製作時間雖為96年6 月15日，時間在被告
    97年1 月10日向原告訂購系爭材料之前，但乃事後互助公司
    所提出，豈能據此推論原告於與被告締約時，已有保證出售
    符於甲、乙規範所要求品質之意思表示存在。縱甲規範乃於
    己○○協助提供紙本資料所制訂，但時間既係在兩造訂約及
    交貨之後，且己○○亦已明白告知無法保證符合該規範等語
    ，自不能據為推論兩造間有如原告所稱品質貨物買賣之合意
    或原告有保證品質。被告據此主張原告出賣之系爭材料，應
    符合乙規範，始具備契約預定效用云云，亦難憑採。
  (四)被告雖抗辯：其向原告買受之系爭材料，於施作完成後送驗
    ，未符合營建署制訂之建築工程施工綱要規範第09622 章「
    環氧樹脂砂漿地坪」2.3.1 及2.3.2 規範中塗、面塗之抗曲
    強度分別應達348kgf/c㎡、510kgf/c㎡，不具備通常效用云
    云，惟營建署制訂之建築工程施工綱要規範，係作為建築工
    程之施工規範，非作為買賣材料之交易規範，被告抗辯原告
    出賣之系爭材料，應符合上開規範，始具備通常效用云云，
    亦非可採。又依營建署制訂之建築工程施工綱要規範第0962
    2 章「環氧樹脂砂漿地坪」2.3.1 抗壓強度需達到500kgf/c
    ㎡以上、2.3.2 抗曲強度需達到300kgf/c㎡以上（見營建署
    網頁：http://www.cpami.gov.tw/chinese/index.php?opti
    on=comcontent&view=article&id=9918&catid=45&Itemid=5
    3 ），與被告提出者（本院卷一第66至72頁），二者規範內
    容亦不相同，尚不能據為認定原告所出售系爭材料有瑕疵之
    依據。
  (五)被告抗辯其向原告買受之系爭材料，於施作完成後送驗，未
    達原告產品目錄「環氧樹脂砂漿地床」上所載之抗彎強度（
    即抗曲強度）550kg/c ㎡，不具備通常效用云云。然綜觀原
    告產品目錄上之用途、特性、結構、材料用量表、施工步驟
    等記載（見本院卷(一)第117 、118 頁），足見該目錄上所載
    之抗彎強度550kg/c ㎡，係指「底塗（即產品編號SW601A、
    B 環氧樹脂及其硬化劑）」、「接著層（即產品編號SW613A
    、B 環氧樹脂及其硬化劑）」、「砂漿層（即產品編號SW61
    3A、B 環氧樹脂及其硬化劑並混以9 至10倍之2 號石英沙）
    」、「填孔層（即產品編號SW644A、B 環氧樹脂及其硬化劑
    ）」逐層施作完成「環氧樹脂砂漿地床」之總體強度，非僅
    指系爭材料中塗、面塗（即產品編號SW623A、B 、SW644A、
    B 環氧樹脂及其硬化劑）之抗彎強度，被告抗辯原告出賣之
    系爭材料，無論中塗或表塗應各達上開目錄所載之抗彎強度
    550kgf/c㎡，始具備通常效用云云，洵非可採。此參照證人
    己○○證述並稱：被告之前曾經多次購買相同材料等語，亦
    足認系爭材料無被告所稱不具備通常效用之瑕疵。
  (六)況被告主張系爭材料有瑕疵、未達保證品質，固提出臺灣檢
    驗公司各於97年5 月13日、同年6 月11日所製作之試驗報告
    2 份（本院卷第73頁、第74頁，以下各稱甲、乙報告）為證
    。但依據民法第356 條規定，被告本應從速檢查，並將所謂
    之瑕疵通知原告，否則應視為承認所受領之物。詎被告於未
    完成必要之檢驗前，即將材料先行使用，致該等材料失其原
    有物理性質後，主張物有瑕疵而拒不付款或稱應減少價金，
    已屬未合。而原告復主張甲、乙報告採樣均未經原告會同，
    而予否認其內容之真正。被告就此雖主張試驗係由互助公司
    實地採樣送驗云云，並聲請函詢臺灣檢驗公司、詢問證人即
    互助公司職員乙○○及臺灣檢驗公司職員辛○○、丁○○為
    證。而經本院函詢臺灣檢驗公司甲報告係由辛○○赴世運會
    場館現場收樣，乙報告係由互助公司乙○○將樣品送至臺灣
    檢驗公司後，由丁○○執行測試等語（本院卷二第24頁）。
    證人乙○○到庭雖證稱：有一次我會同兩造的人到工地材料
    倉庫，原告公司有2 個人去，被告有派1 個，臺灣檢驗公司
    也派1 個人到該處取樣，原告所派的是2 位男性，我不記得
    原告公司人員姓名，當時原告公司人員沒有爭執採樣的材料
    是否為原告賣給被告，我只處理過1 次，當時取樣有一部分
    是打開過，一部分是沒有打開過，依該產品的外包裝，打開
    後就沒有辦法恢復原狀，97年6 月間我就調離該處，不知道
    檢驗結果等語（本院卷二第7 頁以下），依其所述離職時間
    ，所處理者應係甲報告之採樣。但據戊○○應詢則稱：採樣
    （指第一次）我有根己○○講，但沒有通知他要會同，我說
    工地要檢測等語（本院卷一第167 頁）；證人辛○○則稱：
    人家把樣品交給我，我收了就回公司，採樣過程沒有看到，
    採樣是他們自己採，樣品來源我不清楚，我不知道在場的人
    是誰等語（本院卷二第54頁背面以下），可知臺灣檢驗公司
    人員僅赴現場收樣，而未會同採樣，證人乙○○復證稱：時
    間已久，派的人我也是第一次見面等語，顯示上載證述第一
    次採樣有原告公司人員會同一節，已有出入。另證人辛○○
    證稱：樣品是液態，從什麼容器取出來我沒看到，樣品樣式
    是一桶一桶的，容量大約油漆罐大小，是否開封過不確定等
    語（本院卷第55頁）；證人丁○○證稱：甲、乙報告均是我
    負責測試，樣品是主管分配給我檢驗，測試方法由客戶指定
    ，我不清楚這樣的塗料是否有國家標準規定強度，但是所使
    用的檢測方法裡面並沒有提到應該達如何的強度，檢驗時所
    拿到樣品的包裝樣式外觀已經記不清楚等語（本院卷二第55
    頁背面以下），從此等證述內容實無法憑為認定送驗樣品確
    為原告所出售之物，且未經參雜或混用之依據，即不能斷認
    甲、乙檢驗報告足資證明系爭材料之強度或品質，進而採為
    有利於被告認定之證據。
  (七)兩造於買賣契約訂立時，原告仍不知有甲、乙規範之存在，
    業如前述，且無證據顯示兩造曾約定原告有提供符於甲、乙
    規範之試驗證明文件之義務，被告主張原告未能提出合格之
    檢驗報告，有違契約義務云云，亦屬乏憑。
  (八)按「買受人對於出賣人，有交付約定價金及受領標的物之義
    務。」，民法第367 條定有明文。本件原告業已交付系爭材
    料，並經被告使用而耗盡，被告對於原告所主張之買賣標的
    數量、價金亦不爭執，且有訂購單、送貨清單及客戶對帳單
    等為證，依據上揭民法第367 條規定，被告負有對原告給付
    買賣價金之義務，其經原告起訴請求後迄今未付，並應負遲
    延責任，原告得請求加計法定遲延利息給付。是原告請求被
    告給付買賣價金78萬3,905 元，及自準備書狀繕本送達之翌
    日即98年5 月13日（送達證書見本院卷一第45頁）起至清償
    日止，按年息5 ％計算之利息，於法洵無不合。而被告所舉
    證據未能證明系爭材料欠缺原告保證之品質，或未達預定、
    通常效用之瑕疵，所辯依據民法第227 條、第226 條第2 項
    、第334 條、第335 條規定，行使同時履行抗辯權、減少價
    金50％及得向原告請求損害賠償572 萬1,489 元並以此為抵
    銷之抗辯等項，均屬無據，要無礙於原告之請求。
六、從而，原告主張依據民法第367 條規定，請求被告給付78萬
    3,905 元，及自98年5 月13日起至清償日止，按年息5 ％計
    算之利息，為有理由，應予准許。兩造各陳明願供擔保，聲
    請宣告或免為假執行，經核均無不合，爰各酌定相當之擔保
    金額准許之。
七、兩造其餘之攻擊、防禦方法，經本院審酌後，認均無不影響
    本件之判斷，於茲不贅。
八、據上論結，本件原告之訴為有理由，依民事訴訟法第78條，
    判決如主文。
中    華    民    國    99    年    6     月    18    日
                  民事第二庭  法  官  蕭錫証
以上正本證明與原本無異。
如對本判決上訴，應於判決送達後20日內向本院提出上訴狀。
中    華    民    國    99    年    6     月    22    日
                              書記官  何婉菁

司法院資訊處製作；財團法人民間司法改革基金會備份。
